【裁判字號】    89,簡上,363
【裁判日期】    900109
【裁判案由】    給付票款
【裁判全文】
臺灣高雄地方法院民事判決  八十九年度簡上字第三六三號
    上  訴  人  丁○○
    訴訟代理人  丙○○
    被上訴人    甲○○
    訴訟代理人  乙○○
右當事人間請求給付票款事件，上訴人對於中華民國八十九年六月三十日本院高雄簡
易庭八十九年度雄簡字第七二五號第一審判決提起上訴，本院判決如左：
    主  文
上訴駁回。
第二審訴訟費用由上訴人負擔。
    事  實
甲、上訴人方面：
一、聲明：請求判決：(一)原判決廢棄。(二)被上訴人在第一審之訴駁回。(三)第一、二審
    訴訟費用由被上訴人負擔。
二、陳述：除與原審判決書所載者相同茲予引用外，補稱：
（一）支票為無因證券，票據債務人不得以自己與發票人或執票人前手間所存在抗辯
      事由對抗執票人，票據法第十三條已有明文。然發票人要非不得以自己與執票
      人前手間所存之抗辯事由對抗執票人，本件上訴人既未向被上訴人借貸，被上
      訴人逕持系爭支票向上訴人請求給付票款，自無理由，原審未見及此，其認事
      用法，自有違誤。
（二）系爭支票確由上訴人所簽發，惟係訴外人朱安雄向上訴人借票，並無對價關係
      ，系爭支票如何轉到被上訴人手中，上訴人並不清楚。朱安雄曾告知上訴人欲
      清償該筆票款。
（三）希望能和被上訴人和解，另簽發支票交予被上訴人，惟被上訴人希望交付現金
      。道義上之責任，上訴人一定要負。
三、證據：未提出證據。
乙、被上訴人方面：
一、聲明：如主文所示。
二、陳述：除與原審判決書所載者相同茲予引用外，補稱：
（一）票據是無因證券，上訴人不得以其原因關係抗辯。
（二）系爭支票係上訴人於八十五年十月三日叫廖小姐交予被上訴人，因上訴人先前
      曾向被上訴人借貸新台幣（以下同）三百五十萬元，已清償三百萬元，剩下五
      十萬元未還，故一直拿票來換，系爭支票是換票的最後一張，被上訴人有提示
      。
三、證據：援用原審之立證方法，另提出華南商業銀行匯款回條聯、彰化商業銀行匯
    款回條聯各一份為證。
    理  由
一、本件被上訴人起訴主張：伊持有上訴人簽發付款人為泛亞商號銀行瑞祥分行，發
    票日為八十九年一月十五日，票號ＰＡ0000000號，面額五十萬元之支票
    一紙，詎屆期提示未獲兌現，爰本於票據關係請求五十萬元及自八十九年一月十
    五日起至清償日止，按週年利率百分之五計算之利息，又票據係無因證券，上訴
    人不得以其原因關係抗辯等語。
二、上訴人則以：系爭支票雖係伊簽發，然係伊借票予朱安雄，與被上訴人間實無借
    貸關係；再依票據法第十三條之規定，發票人要非不得以自己與執票人前手間所
    存之抗辯事由對抗執票人，本件上訴人既未向被上訴人借貸，被上訴人逕持系爭
    支票向上訴人請求給付票款，自無理由，原審未見及此，其認事用法，自有違誤
    ，因而請求廢棄原判決等語置辯。
三、按「在票據上簽名者，依票上所載文義負責」、「發票人應照支票文義擔保支票
    之支付」、「票據債務人不得以自己與發票人或執票人之前手間所存抗辯之事由
    對抗執票人」，票據法第五條第一項、第一百二十六條、第十三條分別定有明文
    。本件系爭支票為上訴人簽發，現於被上訴人持有中，業經被上訴人提出系爭支
    票一紙為證，且為上訴人所不爭執，是上訴人為發票人，被上訴人為持票人一事
    ，應堪認定，故依前揭票據法第五條第一項、第一百二十六條規定，發票人即上
    訴人自需依票上所載內容負給付票款之責。雖上訴人辯稱：系爭支票係伊借予朱
    安雄，伊與被上訴人間並無借貸關係，發票人得以自己與執票人前手間所存之抗
    辯事由對抗執票人云云，然本件上訴人為發票人，亦為票據債務人，縱如上訴人
    所述其與朱安雄間有借票之事為真，惟依上開票據法第十三條規定，不得以其與
    朱安雄間之抗辯事由對抗目前之執票人即被上訴人，況依同法第一百二十六條規
    定，「發票人應照支票文義擔保支票之支付」，上訴人仍應負給付系爭票款之責
    。
四、上訴人應照支票文義給付系爭票款，已如前述，從而，被上訴人本於票據法律關
    係，請求上訴人給付五十萬元，及自付款提示日即八十九年一月十五日起至清償
    日止，按週年利率百分之六計算之利息，即屬正當，上訴意旨指陳原審判決不當
    ，請求廢棄，並無理由，應予駁回。
五、本件判決已臻明確，兩造其餘主張及陳述與本件終局判決不生影響，故毋庸一一
    論述。
結論：本件上訴為無理由，依民事訴訟法第四百三十六條之一第三項、第四百四十九
條第一項、第七十八條，判決如主文。
中      華      民      國    九十    年    一        月    九             日
                              臺灣高雄地方法院民事第一庭
~B審判長法官  鄭月霞
~B法      官
~B法      官  黃蕙芳
右為正本係照原本作成。
本判決不得上訴。
中      華      民      國    九十      年      一      月      九      日
~B法院書記官  蔡莉娟


司法院資訊處製作；財團法人民間司法改革基金會備份。
